【裁判字號】    95,訴,2344
【裁判日期】    951031
【裁判案由】    毒品危害防制條例
【裁判全文】
臺灣臺中地方法院刑事判決              95年度訴字第2344號
公  訴  人  臺灣臺中地方法院檢察署檢察官
被      告  乙○○
上列被告因毒品危害防制條例案件，經檢察官提起公訴（九十五
年度毒偵字第二二七一號）及移送併辦（九十五年度毒偵字第三
七五二號、第三五六八號）被告於準備程序中就被訴事實為有罪
之陳述，經告知簡式審判程序之旨，並聽取公訴人、被告之意見
後，由本院合議庭裁定由受命法官獨任進行簡式審判程序，判決
如下：
    主    文
乙○○連續施用第一級毒品，累犯，處有期徒刑壹年，扣案之含
海洛因殘渣之夾鍊袋壹只沒收銷燬之。
    犯罪事實
一、乙○○前曾於民國八十七年間，因重利案件，經臺灣高等法
    院臺中分院判處有期徒刑一年確定，於九十三年六月二日縮
    刑期滿執行完畢。復於九十四年間，因施用毒品案件，經本
    院以九十四年度毒聲字第一九六號裁定觀察、勒戒後，認有
    繼續施用傾向，由本院以九十四年毒聲字第三二二號裁定送
    強制戒治後，至九十四年十月三日因已無繼續強制戒治之必
    要，於同年月十七日釋放，並由臺灣臺中地方法院檢察署檢
    察官於九十四年十月二十三日，以九十四年度戒毒偵字第二
    一四號不起訴處分確定。詎乙○○猶不知悔改，於前開強制
    戒治執行完畢釋放後五年內，明知海洛因係第一級毒品，竟
    基於施用第一級毒品海洛因之概括犯意，先後於九十五年四
    月二十四日十五時許、同年五月二十九日十七時許及同年六
    月二十三日十時許，分別在其位於臺中市西區中興八巷九號
    住處內、臺中市○○路某處麥當勞速食店廁所內以將海洛因
    粉末摻入香菸後吸食之方法，連續施用海洛因三次。嗣分別
    於(一)九十五年四月二十五日二十二時二十分許，為警持本院
    搜索票至其位於上址住處搜索，扣得其所有供施用第一級毒
    品海洛因所用之含海洛因殘渣之夾鍊袋一只，並經其同意採
    尿送驗呈有嗎啡陽性反應而查獲上情。(二)九十五年五月三十
    日二十時三十分許，在臺中市○○路與中華西街口，為警盤
    查後，經其同意帶回警局採尿送驗呈有嗎啡陽性反應而查獲
    上情。(三)九十五年六月二十六日十四時四十五分許，在臺中
    市○區○○路一段與向上路一段七九巷口，因騎乘車牌號碼
    ＴＣＦ－六八一號機車闖紅燈違規，為警攔查後，經其同意
    帶回警局採尿送驗呈有嗎啡陽性反應而查獲上情。
二、案經臺中市警察局第五分局報請臺灣臺中地方法院檢察署檢
    察官偵查起訴及同署檢察官移送併案。
    理    由
一、上述事實，業經被告乙○○於本院審理時坦白承認，而被告
    分別於九十五年四月二十五日、同年五月三十日、同年六月
    二十六日經警採尿送驗結果，均呈嗎啡陽性反應，有詮昕科
    技股份有限公司濫用藥物尿液檢驗報告二紙、中山醫學大學
    附設醫院檢驗科藥物檢測中心尿液檢驗報告及尿液篩檢報告
    各一紙在卷可資佐證。又扣案之含有殘渣夾鍊袋一只，經送
    請法務部調查局鑑定結果，含海洛因成分殘留，有該局鑑驗
    通知書一紙在卷可證，上述檢驗結果，為檢驗機關本於專業
    知識及以精密儀器或科學方法檢測所得之結論，自可憑信，
    此外，復有含有海洛因成分之夾鍊袋一只扣案可資佐證，足
    見被告之自白與事實相符，可以採信，其於上述時地三次施
    用第一級毒品海洛因之事實，應可認定。又被告曾因施用毒
    品案件，經本院以九十四年度毒聲字第一九六號裁定觀察、
    勒戒後，認有繼續施用傾向，由本院以九十四年毒聲字第三
    二二號裁定送強制戒治後，至九十四年十月三日因已無繼續
    強制戒治之必要，於同年月十七日釋放，並由臺灣臺中地方
    法院檢察署檢察官於九十四年十月二十三日，以九十四年度
    戒毒偵字第二一四號不起訴處分確定等情，有臺灣高等法院
    被告前案紀錄表一份在卷可供參考，本件事證明確，被告犯
    行堪予認定。
二、查海洛因為毒品危害防制條例第二條第二項第一款所稱之第
    一級毒品，不得持有、施用，被告乙○○竟持以施用，核其
    所為，係犯同條例第十條第一項施用第一級毒品罪。其施用
    前後持有海洛因之低度行為，應為施用之高度行為所吸收，
    不另論罪。被告先後三次施用海洛因之行為，時間緊接，方
    法相同，觸犯構成要件相同之罪名，顯係基於概括犯意反覆
    為之，為連續犯，應依修正前刑法第五十六條之規定，以一
    罪論，並加重其刑。公訴事實雖未記載被告分別於九十五年
    五月二十九日十七時許及同年六月二十三日十時許，連續施
    用海洛因二次之犯行，惟此部分與起訴事實具有連續犯之裁
    判上一罪關係，為起訴效力所及，本院自應併為審理。又被
    告前因重利案件，經臺灣高等法院臺中分院判處有期徒刑一
    年確定，於九十三年六月二日縮刑期滿執行完畢，此有臺灣
    高等法院被告前案紀錄表及臺灣臺中地方法院檢察署刑案資
    料查註紀錄表各一份在卷可憑，其於五年以內再犯本件有期
    徒刑之本罪，為累犯，應依修正前刑法第四十七條規定加重
    其刑，其有二種刑之加重事由（連續犯、累犯），應遞加重
    之。爰審酌被告素行、犯罪之動機、手段、所生之危害及犯
    罪後態度，暨施用毒品係戕害個人身心之行為等一切情狀，
    量處如主文所示之刑。扣案之含海洛因殘渣之夾鏈袋一只與
    第一級毒品海洛因無從析離，應依毒品危害防制條例第十八
    條第一項前段之規定沒收銷燬之。
三、查被告行為後，刑法業於九十四年二月二日修正公布，九十
    五年七月一日起施行，其中與本件有關部分之第二條、第四
    十七條、第五十六條均業已修正。按「行為後法律有變更者
    ，適用行為時之法律，但行為後之法律有利於行為人者，適
    用最有利於行為人之法律」，修正後刑法第二條第一項定有
    明文。此條規定係規範行為後法律變更所生新舊法律比較適
    用之準據法，本身尚無新舊法比較之問題，於新法施行後，
    應一律適用新法第二條第一項之規定，為「從舊從輕」之比
    較，先予敘明。再按本次法律變更，比較時應就罪刑有關之
    共犯、未遂犯、想像競合犯、牽連犯、連續犯、結合犯，以
    及累犯加重、自首減輕暨其他法定加減原因（如身分加減）
    與加減例等一切情形，綜其全部罪刑之結果而為比較（最高
    法院九十五年五月二十三日九十五年度第八次刑庭會議決議
    參照）。茲就本件新舊法比較結果說明如下：
  (一)被告行為後，刑法第五十六條連續犯之規定業於九十四年一
    月七日修正刪除，並於九十五年七月一日施行。刑法修正之
    後，原屬連續犯之數個犯罪行為，依新法應數罪併罰，比較
    修正前之規定，可依裁判上一罪論處，顯然修正前之規定較
    有利於被告，如仍依修正後之規定，對於被告極為不利。本
    件被告於修正前之刑法時期所犯之數次施用第一級毒品罪，
    依裁判時之修正後之刑法第二條第一項比較之結果，以修正
    前之刑法較有利於被告。
  (二)關於被告累犯之問題，修正前刑法第四十七條規定「受有期
    徒刑之執行完畢，或受無期徒刑或有期徒刑一部之執行而赦
    免後，五年以內再犯有期徒刑以上之罪者，為累犯，加重本
    刑至二分之一」，而修正後之刑法第四十七條第一項則規定
    「受徒刑之執行完畢，或一部之執行而赦免後，五年以內故
    意再犯有期徒刑以上之罪者，為累犯，加重本刑至二分之一
    」，比較新舊法之結果，不論依修正前之刑法第四十七條，
    或修正後之刑法第四十七條第一項之規定，均構成累犯，舊
    法對於被告並無不利。
  (三)綜合上述各條文修正前、後之比較，揆諸前揭最高法院決議
    及修正後刑法第二條第一項前段、但書規定之「從舊從輕」
    原則，綜其全部罪刑之比較，本件自應一體適用被告行為時
    之法律，即修正前刑法之相關規定予以論處。
四、公訴意旨另以：被告乙○○除前開時地三次施用第一級毒品
    犯行外，於九十四年十二月間某日起至九十五年四月二十三
    日止，另有在其位於上址住處施用第一級毒品海洛因多次，
    因認被告涉有毒品危害防制條例第十條第一項之罪嫌。按犯
    罪事實應依證據認定之，無證據不得認定犯罪事實；被告或
    共犯之自白，不得作為有罪判決之唯一證據，仍應調查其他
    必要之證據，以察其是否與事實相符，刑事訴訟法第一百五
    十四條第二項、第一百五十六條第二項分別定有明文。公訴
    人認被告有上述犯行，係以被告於偵查中之自白為其論據，
    經查，被告雖自白有此部分之犯行，然遍查全卷並無其他證
    據足資佐證，且海洛因及施用後可於尿液中檢出之時間，依
    據Clarke's Isolation and Identification of Drugs第二
    版記載，施用海洛因後二十四小時內經由尿液排出之量可達
    施用劑量之百分之八十，而毒品施用後於尿液中可檢出之時
    間，受劑量及頻率、施用方式、飲水量之多寡、個人體質及
    其代謝情況等因素影響，因個案而異，海洛因可檢出之時間
    為一至四天，亦經行政院衛生署管制藥品管理局以九十二年
    三月十日管檢字第○九二○○○一四九五號函釋無訛，而被
    告於九十五年四月二十五日二十三時十八分許，經警查獲採
    其尿液送鑑定結果，尿液中雖檢驗出嗎啡之陽性反應，然此
    亦僅能證明被告於經警查獲採尿前一至四日內某時曾有施用
    第一級毒品之犯行，尚難僅憑卷附之尿液檢驗報告一紙及扣
    案之含有海洛因成分夾鍊袋一只即推論被告於其所自白之上
    開施用毒品之期間內亦有施用第一級毒品之犯行，此部分既
    無其他補強證據足資佐證，殊難僅以被告之自白即予以論罪
    科刑，是被告此部分犯罪並不能證明。惟因檢察官認此部分
    之犯行與上開起訴並經論罪部分，有集合犯之實質上一罪關
    係，爰不另為無罪之諭知，併此敘明。
五、併辦意旨（九十五年度毒偵字第三九四五號）另以：被告乙
    ○○除前開時地施用第一級毒品三次之犯行外，另有於九十
    五年七月十日採尿時起往前回溯四至五日內某時，另有在不
    詳地點，施用第一級毒品海洛因一次，因認被告涉有毒品危
    害防制條例第十條第一項之罪嫌。惟按刑法第五十六條連續
    犯之規定業於九十四年二月二日修正公布刪除，並於九十五
    年七月一日施行，而依新法對於上開反覆實施犯罪模式之對
    應處置，除合於「接續犯」或「包括一罪」之情形外，則僅
    能依數罪併罰之規定個別處斷。依最高法院八十六年臺上字
    第三二九五號判例意旨，數行為於同時同地或密切接近之時
    地實施，侵害同一之法益，各行為之獨立性極為薄弱，依一
    般社會健全觀念，在時間差距上，難以強行分開，在刑法評
    價上，以視為數個舉動之接續施行，合為包括之一行為予以
    評價，較為合理，方屬接續犯之範疇，足見「接續犯」之成
    立，係以時、空密接性為前提要件，即透過對於同一法益之
    同種類侵害行為繼續不間斷之實行，業已稀釋個別行為之獨
    立性，致使刑法評價時將之視為單一、整體之犯罪行為，以
    符合社會一般人對於行為概念之認知，並與行為人之犯罪目
    的相互結合；至於學理上「包括一罪」概念中，與施用毒品
    之犯罪型態較有關聯者，應屬「集合犯」之態樣，此即依一
    般社會通念，特定犯罪行為具有反覆實施之特性，立法者於
    制定刑罰法律之初，亦已認知該種行為類型之反覆性，而有
    意藉由法條中客觀構成要件之行為要素，涵括上開具有反覆
    實施特性之數個犯罪行為，仍僅接受一次刑法之評價為已足
    ；然施用毒品犯罪，或為零星偶一之施用，是自難認立法者
    於制定刑罰法律之初，已認知該種行為類型之反覆性，且有
    意藉由法條中客觀構成要件之行為要素，涵括上開具有反覆
    實施特性之數個犯罪行為。基上，多次施用毒品犯罪之行為
    ，當無論以「集合犯」之餘地，此時則應回歸一般刑法上行
    為單、複數之認定，而予論罪科刑，較稱妥適。經查，被告
    於本院審理時供稱：伊係在九十五年七月七日晚上在臺中市
    ○○路麥當勞吸的等語（見本院卷四九頁），且被告乙○○
    於九十五年七月十日二十三時五十五分許經警所採尿液送鑑
    定結果，呈嗎啡陽性反應等情，亦有中山醫學大學附設醫院
    檢驗科藥物檢測中心尿液檢驗報告一紙在卷可參，故被告確
    有於九十五年七月七日晚上施用第一級毒品海洛因之犯罪事
    實，應無疑義。則被告嗣於九十五年七月七日施用海洛因之
    犯行，距被告前次於九十五年六月二十三日十時許，施用第
    一級毒品之犯行，已相距半月之久，並無時、空密接性可言
    ，而具有個別施用行為之獨立性，自與起訴部分無集合犯之
    裁判上一罪關係。從而本件檢察官移送併案部分之被告施用
    第一級毒品海洛因行為，既應依新法處斷，被告此部分施用
    第一級毒品海洛因之犯行亦應評價為獨立行為，自當論以數
    罪而分論處罰，本院無從併予審究，爰檢卷退由檢察官另為
    適法之處理。
據上論斷，應依刑事訴訟法第二百七十三條之一第一項、第二百
九十九條第一項前段，毒品危害防制條例第十條第一項、第十八
條第一項前段，刑法第二條第一項前段、第十一條、修正前刑法
第五十六條、第四十七條，判決如主文。
本案經檢察官甲○○到庭執行職務
中    華    民    國    95    年    10    月    31    日
                  刑事第九庭    法  官  余德正
以上正本證明與原本無異。
如不服本判決，應於送達後十日內向本院提出上訴狀（須附繕
本），上訴於臺灣高等法院臺中分院。
                                書記官  廖日晟
中    華    民    國    95    年    10    月    31    日
附錄論罪科刑法條
毒品危害防制條例第10條第1項
施用第一級毒品者，處六月以上五年以下有期徒刑。


司法院資訊處製作；財團法人民間司法改革基金會備份。
